【裁判字號】    89,上易,1010
【裁判日期】    890725
【裁判案由】    違反區域計畫法
【裁判全文】
臺灣高等法院高雄分院刑事判決                  八十九年度上易字第一一號
    上  訴  人
    即  被  告  甲○○
右上訴人因違反區域計劃法案件，不服臺灣屏東地方法院八十九年度易字第三八七號
中華民國八十九年四月二十六日第一審判決（起訴案號：臺灣屏東地方法院檢察署八
十八年度偵字第五五二四號），提起上訴，本院判決如左：
      主  文
原判決撤銷。
甲○○違反非都市土地分區使用計劃之管制，經該管縣政府限期令其變更使用恢復原
狀，不依限變更土地使用恢復原狀，處有期徒刑貳月，如易科罰金，以參佰元折算壹
日。
      事  實
一、甲○○明知坐落屏東縣新埤鄉○○○段三八六地、第三八五之二號土地業經屏東
    縣政府依區域計劃法第十五條規定編定為一般農業區農牧用地，應作農牧使用；
    非經主管機關變更使用計劃，不得作為農牧以外之用途，其竟未經申請核准，即
    於民國八十八年五月間起，擅自在該土地開挖、濫採土地砂石，嚴重破壞地形地
    貌，形成一窪地，違反區域計劃法第十五條及非都市土地使用管制規則第六條之
    規定，經屏東縣政府於八十八年六月三日以八八屏府地用字第九七四三三號函命
    其應於八十八年六月三十日前恢復原狀，然迄至八十八年七月六日新埤鄉公所人
    員前往檢查時，仍有十分之三之面積未恢復原狀。
二、案經屏東縣政府函送台灣屏東地方法院檢察署檢察官偵查起訴。
      理  由
一、訊之上訴人甲○○於原審及本院審理中均矢口否認上開犯行，辯稱：我僅是整地
    種檳榔而已，我不知道這有違法，現在都已經回復原狀了云云。惟查：上訴人甲
    ○○如何未經申請核准，即擅自在該土地開挖、濫採土地砂石，嚴重破壞地形地
    貌，形成一窪地，經屏東縣政府於八十八年六月三日以八八屏府地用字第九七四
    三三號函命其應於八十八年六月三十日前恢復原狀，然迄至八十八年七月六日新
    埤鄉公所人員前往檢查時，仍有十分之三之面積未恢復原狀等情，已據屏東縣政
    府函敘明確，並有屏東縣政府環安小組取締盜濫採砂現場會勘報告、八十八年屏
    府地用字第九七四三三號函、屏東縣新埤鄉公所八十八年七月七日（八八）新鄉
    民字第三七五二號函、送達回證、土地登記謄本及現場相片附卷可參。該土地已
    被挖成一窪地，並有堆積大量土石之情形，此顯非整地應有之現象，上訴人甲○
    ○辯稱係單純整地且於原審審理中辯稱事後已回復原狀云云，顯非可採，事證明
    確，其犯行應堪認定。
二、按區域計劃公告實施後，行為人違反管制使用土地者，縣市主管機關得限期命其
    變更使用恢復原狀，修正前區域計劃法第二十一條定有明文，又該法條所稱之恢
    復原狀，係指完全恢復原狀而言，上訴人甲○○於屏東縣政府限期令其恢復原狀
    後，仍未完全恢復原狀，又查區域計劃法於上訴人甲○○行為後，於八十九年一
    月二十六日經總統修正公布，而修正後區域計畫法第二十二條之法定刑較修正前
    為重，依刑法第二條之規定，應論以修正前之區域計劃法第二十二條之罪。故核
    其所為，係犯修正前區域計劃法第二十二條之罪。
三、原審予以論科，固非無見，惟查，上訴人甲○○已於本院審理中將前開二筆土地
    全部回復原狀，此經屏東縣新埤鄉公所課員即證人鍾景英於本院結證屬實（見本
    院八十九年七月十一日審判筆錄），並有相片可憑，原審未及審酌其已全部回復
    原狀，尚有未洽，上訴人甲○○上訴否認犯罪，雖無理由，惟原判決既有可議，
  自應予以撤銷改判。審酌上訴人甲○○素行、犯罪動機、手段、濫挖土地危害土
    地之完整性至鉅及其犯後將部分土地整平、而在本院審理中將全部土地回復原狀
    等情狀，爰量處有期徒刑二月，並諭知易科罰金之折算標準。
據上論斷，應依刑事訴訟法第三百六十九條第一項前段、第三百六十四條、第二百九
十九條第一項前段，修正前區域計劃法第二十二條，刑法第十一條前段、第二條第一
項、第四十一條，罰金罰鍰提高標準條例第一條前段、第二條，判決如主文。
本案經檢察官林應華到庭執行職務。
中    華    民    國     八十九     年       七       月     二十五   日
                              臺灣高等法院高雄分院刑事第八庭
                                  審判長法官  郭雅美
                                        法官  洪兆隆
                                        法官  張盛喜
右正本證明與原本無異。
不得上訴。
                                      書記官  鄭翠芬
中    華    民    國     八十九     年       七       月    二十六    日
附錄本判決論罪之法條：
修正前區域計畫法第二十二條
 (罰則 (二) )
違反前條規定不依限變更土地使用或拆除建築物恢復土地原狀者，除依行政執行法辦
理外，並得處六個月以下有期徒刑、拘役或科三千元以下罰金。
                                                                   Ｊ


司法院資訊處製作；財團法人民間司法改革基金會備份。
